臺灣臺中地方法院刑事判決　　　　　　　96年度易字第2838號
公　訴　人　臺灣臺中地方法院檢察署檢察官
被　　　告　戊○○
上列被告因詐欺案件，經檢察官提起公訴（96年度偵字第2877號
），被告於本院準備程序中為有罪之陳述，經本院合議庭評議後
，裁定由受命法官獨任改行簡式審判程序，本院判決如下：
    主     文
戊○○幫助意圖為自己不法之所有，以詐術使人將本人之物交付
，累犯，處有期徒刑伍月，如易科罰金，以新臺幣壹仟元折算壹
日。
    犯罪事實
一、戊○○前因偽造文書案件，經本院於民國（下同）九十年十
    二月十日以九十年度訴字第二五七號判決判處有期徒刑三月
    ，經上訴臺灣高等法院臺中分院，於九十一年五月二十日以
    九十一年度上訴字第四四七號上訴駁回確定，並於九十二年
    二月六日執行完畢。詎仍不思悔改，明知金融機構帳戶之存
    摺及提款卡係供自己使用之重要理財工具，關係個人財產、
    信用之表徵，且能預見將自己帳戶之存摺、提款卡連同密碼
    交付予不詳身分之成年人使用，足供他人作為財產上犯罪之
    工具，竟仍基於幫助他人詐欺取財之不確定故意，先於九十
    五年八月二十二日，將其所有之中華郵政股份有限公司豐原
    沙鹿郵局（下稱豐原沙鹿郵局）帳號0000000000
    0000000號之帳戶申請語音系統功能後，再於次日（
    二十三日）在臺中縣沙鹿鎮某處，將該帳戶之存摺、提款卡
    （含密碼）交付予真實年籍、姓名均不詳之成年人，而容任
    他人作為詐欺取財之工具。該真實年籍、姓名均不詳之成年
    人於取得戊○○所提供之前揭郵局帳戶資料後，即與其所屬
    之詐欺集團成員，共同基於意圖為自己不法所有之犯意聯絡
    ，陸續於：（一）九十五年八月二十八日十二時許，以刑事
    組及嘉義市檢察官之名義，撥打電話予乙○○，向其佯稱：
    查獲詐欺集團內有其開戶之銀行存摺，其涉嫌參與盧伯賢為
    首之跨國洗錢犯罪集團並提供銀行帳戶，要凍結其帳戶，並
    要求其匯款，且傳真偽造之臺灣嘉義地方法院檢察署凍結管
    制命令證明一張以取信於乙○○，致使乙○○陷於錯誤，於
    同日十三時四十分許前往太保市後潭里郵局以無摺存款方式
    存入新臺幣（下同）七萬元至戊○○上開郵局帳戶內。（二
    ）九十五年九月十日上午九時十分許，以香港永利旅遊公司
    韓思楊名義，撥打電話予甲○○，向其佯稱：該公司舉辦抽
    獎活動，其抽中二獎一百萬元，惟須先支付律師費二萬七千
    元，致使甲○○陷於錯誤，於次日十二時二十九分許前往埔
    里鎮中心碑郵局匯款二萬七千元至戊○○上開郵局帳戶內。
    （三）九十五年九月十一日上午十時許，以永利旅遊公司行
    銷部韓思雅名義，撥打電話予丁○○，向其佯稱：該公司舉
    辦抽獎活動，其抽中二獎港幣二十五萬元，惟須先支付律師
    費二萬七千元，致使丁○○陷於錯誤，於同日十三時二十八
    分許至中國信託銀行自動櫃員機轉帳匯款二萬七千元至戊○○上開郵局帳戶內。上開款項均旋即遭前述詐欺集團成員提
    領一空，嗣因乙○○、李白花、丁○○驚覺有異，報警處理
    而循線查獲上情。
二、案經臺中縣警察局清水分局報告臺灣臺中地方法院檢察署檢
    察官偵查起訴。
     理    由
一、前揭犯罪事實，業據被告戊○○於本院審理時坦承不諱，且
    該真實年籍、姓名均不詳之成年人及其所屬詐欺集團成員所
    為之前述詐欺犯行，亦據被害人乙○○、甲○○、丁○○分
    別於警詢中指述綦詳，此外，並有中華郵政股份有限公司豐
    原郵局九十五年九月二十五日營字第○九五○二○三二○○
    號函所附被告戊○○上開帳號0000000000000
    0000號帳戶之開戶資料、客戶歷史交易清單（見警卷第
    十八至二十五頁）、被害人乙○○所提出之臺灣嘉義地方法
    院檢察署凍結管制命令、存款明細（見警卷第四十二頁、第
    四十六頁）、被害人甲○○所提出之郵政國內匯款執據（見
    警卷第六十頁）、被害人丁○○所提出之中國信託自動櫃員
    機交易明細（見警卷第五十二頁）等在卷可稽，足徵被告前
    揭自白應與事實相符，堪以採信。又金融帳戶為個人理財之
    工具，申請開設金融帳戶並無任何特殊之限制，一般民眾皆
    能自由申請開戶，並得同時在不同金融機構申請多數存款帳
    戶使用，乃眾所週知之事實。依一般人之社會生活經驗，倘
    係合法收入，本可自行向金融行庫開戶使用，而無向他人收
    受帳戶之必要。如他人不以自己名義申請開戶，而向他人收
    受金融機構帳戶使用，衡情，應係為免他人得知使用帳戶者
    之真實身分，故應能合理懷疑收受帳戶之人目的在於供犯罪
    所用。況近來新聞媒體，對於不肖犯罪集團常大量收購或使
    用他人存款帳戶後，再持以供作犯罪使用，藉此逃避檢警查
    緝之情事，亦多所報導；又一般人亦均有妥為保管及防止他
    人任意使用存摺及金融卡（含密碼）之認識，縱特殊情況偶
    須交付他人使用，亦必深入瞭解用途及合理性，始予提供，
    且該等專有物品如落入不明人士手中，而未加以闡明正常用
    途，極易被利用為與財產有關之犯罪工具，此乃依一般生活
    經驗即能體察之常識，而對於非有正當理由，竟徵求他人提
    供帳戶者，客觀上可預見其目的，係供為某筆資金之存入，
    後再行領出之用，且該筆資金之存入及提領過程係有意隱瞞
    或掩飾行為人之真實身分之用意，一般人本於一般認知能力
    均易於瞭解。是被告應可預見將帳戶存摺及金融卡（含密碼
    ）提供他人使用將幫助他人實施犯罪，仍將之交付予真實年
    籍、姓名均不詳之成年人及其所屬詐欺集團使用，顯預見縱
    有人以其金融帳戶向社會大眾詐欺財物，避免遭查獲，亦不
    違背其本意至明。綜上所述，被告基於幫助他人實施詐欺取
    財亦不違背其本意之不確定故意，將上開金融機構帳戶交予
    該詐欺集團使用，幫助其等遂行詐欺取財之犯行，事證明確
    ，被告犯行堪以認定。
二、查前開真實年籍、姓名均不詳之成年人及其所屬詐欺集團成
    員，共同基於為自己不法所有之犯意聯絡，以上述之方式撥
    打電話予被害人乙○○、李白花、丁○○行騙，並致使被害
    人等陷於錯誤，因而交付本人之財物，其等所為，應係犯刑
    法第三百三十九條第一項之詐欺取財罪。按刑法上之幫助犯
    ，係指以幫助之意思，對於正犯資以助力，而未參與實施犯
    罪之行為，且幫助犯之幫助行為，對於正犯之犯罪實施，僅
    須具有助成或促成之作用為已足，不以具體之有效性為要件
    。本件被告提供其所開設前揭郵局帳戶之存摺、提款卡及密
    碼等物予真實年籍、姓名均不詳之成年人及其所屬詐欺集團
    ，以為詐欺取財所用，其本身並未參與詐欺取財之犯罪行為
    ，顯係以幫助之意思，參與詐欺取財構成要件以外之行為，
    為幫助犯，核其所為係犯刑法第三十條第一項、第三百三十
    九條第一項之幫助詐欺取財罪。被告幫助該真實年籍、姓名
    均不詳之成年人及其所屬詐欺集團成員實行詐欺取財之犯罪
    行為，為幫助犯，應依刑法第三十條第二項之規定減輕其刑
    。又該真實年籍、姓名均不詳之成年人與其所屬之詐欺集團
    其他成員所為之前開詐欺取財犯行，雖有犯意聯絡及行為分
    擔，固均為共同正犯，惟幫助犯係從犯，從屬正犯而成立，
    刑法上既無「共同幫助」之情，則被告所為之前揭幫助詐欺
    取財犯行，當亦無「幫助共同」之可言（司法院廳刑一字
    第一一○四號函亦同此見解），附此敘明。另被告前因偽造
    文書案件，經本院於九十年十二月十日以九十年度訴字第二
    五七號判決判處有期徒刑三月，經上訴臺灣高等法院臺中分
    院，於九十一年五月二十日以九十一年度上訴字第四四七號
    上訴駁回確定，並於九十二年二月六日執行完畢等情，有臺
    灣高等法院被告前案紀錄表及臺灣臺中地方法院檢察署刑案
    資料查註紀錄表各一紙在卷可按，其受有期徒刑之執行完畢
    ，五年以內故意再犯本件法定本刑有期徒刑以上之罪，為累
    犯，應依法加重其刑，並先加後減之。爰審酌被告擅自提供
    其個人所申請之郵局帳戶予詐騙集團作為詐欺取財之匯款帳
    戶使用，助長犯罪之不良風氣，幫助犯罪者隱匿真實身分，
    增加檢警犯罪偵查之困難性，不肖之徒，則爭相仿效，藉此
    手段詐財，日益猖獗，致使受害民眾不斷增加，若不針對提
    供人頭帳戶者，予以適度之刑罰，顯然無法抑制該類型犯罪
    之發生，暨本件被害人因遭詐騙而匯入被告所開設前述郵局
    帳戶內之金額分別為七萬元、二萬七千元、二萬七千元，所
    生損害非屬輕微；並兼衡酌被告本身並未實際參與詐欺取財
    之犯行，可責難性較為輕微，且被告於犯罪後，雖一度於偵
    查中否認犯罪，惟在本院審理時終能坦承犯行，態度尚稱良
    好等一切情狀，量處如主文所示之刑，並諭知易科罰金之折
    算標準，以示懲儆。
據上論斷，應依依刑事訴訟法第二百七十三條之一第一項、第二
百九十九條第一項前段，刑法第三十條第一項前段、第二項、第
三百三十九條第一項、第四十七條第一項、刑法第四十一條第一
項前段，刑法施行法第一條之一第一項、第二條前段，判決如主
文。
本案經檢察官丙○○到庭執行職務
中　華　　民　　國　 96 　　年　 6 　　月　　 25      日
             臺灣臺中地方法院刑事第二庭
                             法  官    許金樹
以上正本證明與原本無異。
如不服本判決，應於收受送達後10日內向本院提出上訴書狀（應
附繕本）。
中　華　　民　　國　 96 　　年　 6 　　月　　 25      日
 　　　　　　　　　　　　　　書記官    王崑煜
附錄論罪科刑法條：
中華民國刑法第339條
（普通詐欺罪）
意圖為自己或第三人不法之所有，以詐術使人將本人或第三人之
物交付者，處5年以下有期徒刑、拘役或科或併科1千元以下罰金
。
以前項方法得財產上不法之利益或使第三人得之者，亦同。
前二項之未遂犯罰之。
中華民國刑法第30條
（幫助犯及其處罰）
幫助他人實行犯罪行為者，為幫助犯。雖他人不知幫助之情者，
亦同。
幫助犯之處罰，得按正犯之刑減輕之。
